臺灣桃園地方法院刑事判決　　　　　　　100年度易字第144號
公　訴　人　臺灣桃園地方法院檢察署檢察官
被　　　告　BUI THI T.
選任辯護人　葉智幄律師
上列被告因侵占案件，經檢察官聲請簡易判決處刑（99年度偵字
第12122 號），本院認不宜以簡易判決處刑（99年度桃簡字第23
81號），改依通常程序審理，判決如下︰
    主  文
BUI THI THUY TRANG無罪。
    理  由
一、按檢察官聲請以簡易判決處刑之案件，經法院認為有刑事訴
    訟法第451 條之1 第4 項但書之情形者，應適用通常程序審
    判之，刑事訴訟法第452 條定有明文。查本案檢察官認被告
    BUI THI THUY TRANG涉有刑法第335 條第1 項之侵占罪嫌聲
    請簡易判決處刑，本經本院桃園簡易庭以99年度桃簡字第23
    81號，以簡易程序審理，惟本院認本件不適於以簡易判決處
    刑，爰適用通常程序審理，合先敘明。
二、聲請簡易判決處刑意旨略以：被告BUI THI THUY TRANG （
    中譯姓名：斐氏垂莊）於民國99年2 月5 日，在被害人李訓
    鐘位於桃園縣桃園市○○街64巷93弄2 號之住處，向李訓鐘
    借用車牌號碼3893-VT 號自用小客車後，竟意圖為自己不法
    之所有，予以侵占後即未再將該車返還李訓鐘，且避不見面
    。因認被告BUI THI THUY TRANG涉犯刑法第335 條第1 項之
    侵占罪嫌云云。
三、按被告未經審判證明有罪確定前，推定其為無罪；犯罪事實
    應依證據認定之，無證據不得認定犯罪事實，刑事訴訟法第
    154 條定有明文。又檢察官就被告犯罪事實，應負舉證責任
    ，並指出證明之方法，刑事訴訟法第161 條第1 項亦有明文
    規定。因此，檢察官對於起訴之犯罪事實，應負提出證據及
    說服之實質舉證責任。再刑事訴訟法上所謂認定犯罪事實之
    證據，係指足以證明被告確有犯罪行為之積極證據而言，該
    項證據必須適合於被告犯罪事實之認定，始得採為斷罪之資
    料；如未能發現相當證據，或證據不足以證明，自不能以推
    測或擬制之方法，以為裁判基礎；而認定犯罪事實所憑之證
    據，無論係直接證據或間接證據，其為訴訟上之證明，須於
    通常一般人均不致有所懷疑，而得確信其為真實之程度者，
    始得據為有罪之認定，倘其證明尚未達到此一程度，而有合
    理之懷疑存在，本諸無罪推定原則，自應為被告無罪之諭知
    ，最高法院69年台上字第4913號、40年台上字第86號、76年
    台上字第4986號分別著有判例可資參照。
四、檢察官認被告BUI THI THUY TRANG涉犯前揭罪嫌，無非係以
    告訴人李訓鐘於警詢之證述及該車之行照等，為其論據。訊
    據被告BUI THI THUY TRANG固坦承有於99年2 月14日（農曆
    過年）前某日至告訴人李訓鐘住處等情，惟堅詞否認有何侵
    占犯行，辯稱：車牌號碼3893-VT 號自用小客車係97年9 、
    10月間，因被告需要車輛代步，但被告並無中華民國之國民
    身分證，無從將所購車輛登記於自己名下，且無法以自己名
    義辦理貸款，故請求當時的男朋友即告訴人以告訴人之名義
    購車並辦理貸款，告訴人允諾後，偕同被告至告訴人之弟李
    訓育所經營、位於桃園縣桃園市○○街29號之「全泰汽車」
    行購買該車，伊有繳納前幾期的貸款，但後來經濟情況不好
    ，求助於告訴人，但告訴人未伸出援手，伊遂打算服藥自殺
    ，故在發現該車遺失後亦未報警處理，並因為打算自殺將手
    機丟棄，自殺後也因為住院未與外界聯繫，告訴人因而無法
    與其取得聯絡，才會造成此誤會，但該車實際上係被告所購
    買，僅借用告訴人名義登記並辦理貸款，應無任何侵占犯行
    可言等語。
五、經查：
  (一)證人即告訴人李訓鐘於本院100 年1 月3 日審理時具結證稱
    ，上開車牌號碼3893 -VT號自用小客車，是在其弟李訓育所
    經營的全泰機車行所購買，係以伊名義購買，也是以伊名義
    辦理貸款，由其弟李訓育當保證人，但是實際上是被告要購
    買的，被告在繳納前幾期的貸款之後，在98年底時被告有來
    找伊借錢，但沒有提到幫忙繳貸款的事，之後就無法與被告
    取得聯絡，因為是以伊的名義辦理貸款，該車也登記於伊名
    下，所以之後繳納貸款及交通違規罰單都需要伊自己處理，
    伊不得已才在警方建議下告被告侵占；之後該車有找回來，
    是當舖的人聯繫他們，所以其弟李訓育就去將該車贖回等語
    。證人即告訴人之弟李訓育亦於100 年1 月31日審理時證稱
    ，該車是被告跟告訴人李訓鐘一起去購買的，伊只知道是用
    告訴人之名義貸款，且因告訴人信用額度不夠，伊有擔任保
    證人，伊只知道告訴人要買車，實際上是誰在使用伊不清楚
    ，該車之貸款因為告訴人後來去大陸，伊也有幫告訴人繳了
    三、四期，其他期貸款應該是告訴人繳的，因為銀行都會打
    電話來向告訴人催繳貸款，後來該車被當舖買去，當舖又將
    該車賣給別人，那位買主聯絡上貸款之銀行，找到伊，伊就
    向那位買主將該車贖回等語。
  (二)查被告所辯核與證人李訓鐘前述證詞相符，並有該車之行照
    影本1 紙附卷可憑（偵卷第9 頁參照），而證人李訓育並不
    知告訴人購買該車之原由，是仍應以證人即告訴人李訓鐘之
    證詞為準，該車確實係被告所購買，僅因身分問題而登記於
    告訴人名下並以告訴人名義辦理貸款，被告原先與告訴人約
    定要由被告支付全部貸款，僅因被告後來經濟情況不佳，僅
    支付前幾期貸款而未依約定支付完畢，但該車仍為被告借用
    告訴人名義所購買之事實堪以認定。而刑法上之侵占罪，係
    以意圖為自己或第三人不法之所有，而擅自處分自己持有之
    他人所有物為構成要件，倘自己所持有者並非他人之物，而
    係自己所有之物，即無侵占可言，本無構成侵占罪之餘地，
    此觀刑法第335 條第1 項之規定至明。
  (三)據證人李訓鐘所述，嗣後該車雖因不明原因流入當舖，惟被
    告自稱該車於其服藥自殺前已遺失，亦無其餘證據證明該車
    係被告所典當，自不能逕為認定係被告向當舖典當該車；然
    該車既為本件被告所有，僅借名登記於告訴人名下並以告訴
    人名義辦理貸款乙情，已如前述，依上開說明，縱將該車所
    典當者確係被告，亦係被告處分自己所有之物，為法之所許
    ，自無侵占之可言，亦不構成侵占罪。且告訴人於被告說明
    上情後，得知被告並無侵占之故意，又該車業經告訴人取回
    ，並與被告達成和解，同意由被告分期償還告訴人所代墊之
    貸款，爰不再追究，並懇請本院給予被告無罪判決等情，亦
    有刑事陳報狀、和解書各1 紙附卷為憑（99年度桃簡字第
    2381 號 卷第38、39頁參照）。
  (四)檢察官雖質疑告訴人當初至警局報案時，完全沒有提及係借
    名給被告登記，且告訴人尚稱該車是他的車子，似認為該車
    仍為告訴人所有等情。惟證人即告訴人李訓鐘於本院審理時
    證稱，因為當時本來要報遺失，但警員說因為伊知道是被告
    將車子開走的，只是找不到人，警員叫伊告侵占，所以才會
    提告侵占罪；又該車是被告要買，伊就幫被告弄到該車，只
    是後來被告沒有繳清貸款，頭期款又是伊出的，而且車子登
    記在伊名下，罰單、貸款單都是伊承擔，所以伊才說車子是
    自己的等語。顯見告訴人提告之目的僅是希望被告出面處理
    該車之貸款及罰鍰等費用，提告的罪名是警員所提供的，並
    非告訴人之本意，且該車既然登記在告訴人名下，名義上確
    實也是告訴人所有無訛，告訴人之證詞並無可議之處，縱有
    不一致，也只是告訴人依一己之認知而為陳述，然而該車實
    質上確實為被告所有，已如前述，是告訴人之證詞或有些許
    瑕疵，亦無礙於上述認定。
六、綜上所述，本件被告固將該車駛離，且未依約支付貸款，惟
    該車既為被告所有，揆諸前開說明，自難令被告負侵占罪責
    。此外，復查無其他積極證據足認被告有公訴人所指之上述
    犯行，自不能證明被告犯罪，揆諸前揭說明，自應諭知被告
    無罪之判決。
據上論斷，應依刑事訴訟法第452 條、第301 條第1 項，判決如
主文。
本案經檢察官呂如琦到庭執行職務。
中    華    民    國  100     年    3     月    24    日
                  刑事第二庭  審判長法  官  徐培元
                                    法  官  廖珮伶
                                    法  官  丁俞尹
以上正本證明與原本無異。
如不服本判決應於收受判決後10日內向本院提出上訴書狀，並應
敘述具體理由。其未敘述上訴理由者，應於上訴期間屆滿後20日
內向本院補提理由書( 均須按他造當事人之人數附繕本) 「切勿
逕送上級法院」。
                                    書記官  許正旻
中    華    民    國   100    年    3     月    24    日